【裁判字號】    98,判,765
【裁判日期】    980716
【裁判案由】    營利事業所得稅
【裁判全文】
最  高  行  政  法  院  判  決
                                       98年度判字第765號
上  訴  人  燁興企業股份有限公司
代  表  人  甲○○
訴訟代理人  周銀來
被 上訴 人  財政部臺灣省南區國稅局
代  表  人  邱政茂
上列當事人間營利事業所得稅事件，上訴人對於中華民國96年6
月20日高雄高等行政法院96年度訴字第128號判決，提起上訴，
本院判決如下：
    主  文
上訴駁回。
上訴審訴訟費用由上訴人負擔。
    理  由
一、上訴人民國92年度營利事業所得稅結算申報，列報利息支出
    新臺幣（下同）379,173,418元，被上訴人初查以其帳列長
    期土地投資之高雄市○○段○○段295、295之4、295之5及29
    5之6地號計4筆土地（下稱系爭土地）2,786,894,612元，非
    屬固定資產，乃依營利事業所得稅查核準則（下稱查核準則
    ）第97條第9款但書規定，就系爭土地帳列金額，按上訴人
    所提示92年度各時段之借款年利率，設算利息106,631,233
    元轉列遞延費用；另高雄縣大社鄉○○○段土地108,842,72
    2元，因尚未完成過戶手續，依查核準則第97條第9款前段規
    定，設算利息4,164,504元，合計設算利息110,795,737元，
    自92年度列報利息支出項下減除，核定利息支出為268,377,
    681元。上訴人不服，就高雄市○○段土地設算利息轉列遞
    延費用部分申請復查，未獲變更，提起訴願，亦遭決定駁回
    ，遂循序提起本件行政訴訟。
二、上訴人於原審起訴主張：上訴人92年度營利事業所得稅結算
    申報，經被上訴人核算就長期投資高雄市○○段土地金額2,
    786,894,612元，設算利息268,377,681元轉列遞延費用，自
    利息支出項下減除。惟上訴人購進系爭土地非以出售為目的
    ，而係作為特定商業專用區專案開發計畫建設營運之用；上
    訴人自82年起即著手從事系爭土地地目變更及建設計畫申請
    之無形開發事宜，然因宥於高雄市政府審查之延宕多年，直
    到91年8月方報經內政部核定，惟上訴人已持有系爭土地1年
    以上，且無出售之意圖，目前雖尚未有營業收益，然供作營
    業上使用乃既定之事實，自已符合商業會計處理準則第17條
    所定固定資產之性質，應有查核準則第97條第9款借款利息
    可作費用列支之適用，被上訴人擴張解釋「供營業上使用」
    之定義，有違租稅法律主義及中央法規標準法第6條之規定
    ，爰請判決將訴願決定及原處分（含復查決定）關於系爭土
    地設算利息調整轉列遞延費用部分均撤銷。
三、被上訴人則以：依商業會計處理準則第17條第1項所定，固
    定資產須具備「供營業上使用」之要件，上訴人於82年7月
    28日取得之系爭土地，迄今仍一直保持素地，未供營業上使
    用，且上訴人將之帳列為長期投資科目，顯有作為投資標的
    ，供以後出售之用，非屬固定資產甚明。被上訴人依查核準
    則第97條第9款但書之規定，就系爭土地帳列金額2,786,894
    ,612元，設算利息268,377,681元轉列遞延費用，自利息支
    出項下減除，並無不合等語，資為抗辯，求為判決駁回上訴
    人之訴。
四、原審斟酌全辯論意旨及調查證據之結果，以：依商業會計處
    理準則第17條之規定，所謂固定資產首須具備「供營業上使
    用」之要件，至持有之目的及使用之年限則為供營業上使用
    外，另須具備之要件，並非「非以出售為目的」之持有一定
    年限之有形資產即屬固定資產。況依查核準則第2條第1、2
    項規定，財務報表與稅務申報因其本質上及目的上之差異，
    而會有所謂時間性差異與永久性差異之存在。關於固定資產
    利息資本化或作為遞延費用之問題，查核準則第97條第9款
    已有明確規定，此規定與所得稅法不相違背自得予援用。上
    訴人主張資產既非以出售為目的，而係供日後開發建設營運
    之用，屬固定資產云云，不足採取。次按查核準則第97條第
    9款所謂固定資產並非僅以非供出售為唯一要件，尚須以供
    營業使用為必要，系爭土地能否變更為商業用地，僅為上訴
    人購入土地之主觀期待，縱令上訴人為實現其期待而有申請
    變更地目之作為，然系爭土地於購入後實質上既未能完成地
    目變更而長期閒置不用，仍非查核準則第97條第9款所稱之
    固定資產，是依收入與費用配合原則及查核準則第97條第9
    款規定，系爭土地借款之利息支出應作為遞延費用而不得作
    為當年度費用列報。上訴人主張其自購入土地後即進行市地
    重劃等相關作業，目前雖尚未有營業收益，仍可認上訴人係
    以營利為目的云云，並非可採。上訴人又引據證券發行人財
    務報告編製準則第3條及財政部73年11月9日（73）台財證（
    一）第3152號函及財團法人中華民國會計研究發展基金會88
    年10月8日（88）基秘字第171號函，主張證期會據此認定系
    爭土地之借款利息支出應停止資本化，上訴人亦已遵照辦理
    ，被上訴人不應為相反之認定云云。經查所謂利息資本化係
    將利息支出作為成本之一部分，而本件之爭執係系爭利息支
    出究應作為當年度費用列報或將之作為遞延費用，於土地出
    售時，作為其收入之減項；而利息資本化與作為遞延費用就
    營利事業所得之計算，最後之結果雖然相同，但於會計處理
    及營利事業所得上之評價則不相同，蓋利息資本化，係屬於
    應否列為「成本」之評斷，至於應否將費用予以遞延作為遞
    延費用，則係本於收入與費用配合之原則而來，亦即上訴人
    所引據之財務報告編製準則等資料係本於財務會計穩健原則
    就財務會計上應否將利息列為成本之說明，核與本件係於稅
    務申報上究應作為當年度費用列報或將之作為遞延費用之爭
    執不同，上訴人引據與本件之爭執無涉之利息應否資本化之
    財務會計原則，主張本件與該公報之情形不合，故不應為利
    息資本化云云，顯無足採。況依查核準則第2條規定，關於
    本件營利事業所得稅之調查、審核仍應適用查核準則第97條
    第9款規定，上訴人援引財務會計準則公報等關於「利息資
    本化會計準則」相關規定，主張原處分違法云云，不足採取
    。另參照司法院釋字第210號、第217號、第367號解釋意旨
    ，應以法律明定之租稅項目，即不得以命令作不同之規定。
    惟查核準則第97條第9款僅係就營利事業購買土地之借款利
    息支出如何認定加以規定，無涉租稅主體、稅目、稅率、納
    稅方法及租稅減免等應以法律明定之事項；況被上訴人係以
    所得稅法第24條及其相關規定核定上訴人之所得額，而非直
    接以查核準則第97條第9款作為營利事業所得稅課稅之依據
    ，自與租稅法定主義無違，上訴人主張原處分違反司法院釋
    字第367號、第385號、第496號解釋及中央法規標準法第6條
    規定，亦無足採。末按上訴人之簽證會計師於其簽證申報查
    核報告即指明，長期投資之土地投資2,793,008,172元，係
    購買高雄市○○區○○段土地面積38,730平方公尺，系爭4
    筆土地於92年度帳列金額為2,793,008,172元，則被上訴人
    計算系爭4筆土地之實際成本，自應以92年度帳列金額作為
    入帳基礎，被上訴人原核定以系爭4筆土地帳面金額2,786,8
    94,612元，設算利息106,631,233元，雖有未洽。惟若以系
    爭4筆土地92年度帳列金額2,793,008,172元，設算利息為10
    6,865,148元，較原核定為高，基於不利益變更禁止原則之
    規定，仍應以原核定以系爭4筆土地帳面金額2,786,894,612
    元，設算利息106,631,233元，自利息支出項下減除，是原
    處分於法並無違誤，訴願決定遞予維持，亦無不合等語，因
    將上訴人之訴駁回。
五、本院查：(一)、按「營利事業所得之計算，以其本年度收入總
    額減除各項成本費用、損失及稅捐後之純益額為所得額。」
    為所得稅法第24條第1項所明定。次按「購買土地之借款利
    息，應列為資本支出，經辦妥過戶手續或交付使用後之借款
    利息，可作費用列支。但非屬固定資產之土地，其借款利息
    以遞延費用列帳，於土地出售時，作為其收入之減項。」查
    核準則第97條第9款亦定有明文。(二)、系爭土地自上訴人82
    年7月間購入時即為工業區用地，工業區土地不作為商業使
    用，為上訴人所明知，系爭土地自購入迄今一直保持其素地
    面貌未予使用，該土地上訴人原帳列為流動資產之營建土地
    項下，嗣後則改列長期投資項下，則系爭土地非屬固定資產
    ，自堪認定。又查核準則第97條第9款所謂固定資產，並非
    僅以該資產非供出售為唯一要件，尚須以供營業使用為必要
    ，系爭土地於購入後實質上既長期閒置未供營業使用，自非
    查核準則第97條第9款所稱之固定資產。另利息資本化，係
    屬於應否列為「成本」之評斷，至於應否將費用予以遞延作
    為遞延費用，則係本於收入與費用配合之原則而來，上訴人
    所引據之財務報告編製準則等資料係本於財務會計穩健原則
    就財務會計上應否將利息列為成本之說明，核與本件係關於
    稅務申報上究應作為當年度費用列報或將之遞延作為遞延費
    用之爭執不同。而查核準則第97條第9款僅係就營利事業購
    買土地之借款利息支出如何認定加以規定，無涉租稅主體、
    稅率、稅目、納稅方法及租稅減免等應以法律明定之事項，
    且被上訴人係以所得稅法第24條及其相關規定核定上訴人所
    得額，自與租稅法定主義及中央法規標準法第6條之規定無
    違等情，業據原判決詳予論斷，乃駁回上訴人在原審之訴，
    經核與前揭規定相合，並無判決不適用法規或適用不當，亦
    無上訴人所指未對所引據財務報告編製準則第3號、所主張
    被上訴人之核定違反中央法規標準法第6條加以指駁之判決
    不備理由之違法。(三)、所得稅法第34條係規定：「建築物、
    船舶、機械、工具、器具及其他營業上之設備，因擴充換置
    、改良、修理之支出，所增加之價值或效能，非2年內所能
    耗竭者，為資本之增加，不得列為費用或損失。」其所規範
    資本化之對象，與本件依查核準則第97條第9款所規範之對
    象係土地顯有不同，自無適用餘地。原判決對此雖未論述，
    惟不影響判決結果，尚與上訴人所指判決不備理由無涉。(四)
    、被上訴人為稅捐稽徵機關，有關營利事業所得稅之調查、
    審核應依稅捐稽徵法、所得稅法及查核準則等相關稅法規定
    辦理，此於查核準則第2條第1、2項規定甚明，上訴人辦理
    營利事業所得稅結算申報，其帳載事項與上開稅法規定未符
    者，均應於申報書內自行調整，如未自行調整，被上訴人審
    核時應依法予以調整，上訴人尚難以證期會因不同行政目的
    之指示，而解免被上訴人審核時應依前揭查核準則等相關稅
    法規定，將上訴人系爭土地帳列金額設算利息調整轉列遞延
    費用。(五)、綜上所述，上訴論旨，仍執前詞，指摘原判決違
    背法令，求予廢棄，為無理由，應予駁回。
六、據上論結，本件上訴為無理由。依行政訴訟法第255條第1項
    、第98條第1項前段，判決如主文。
中    華    民    國    98    年    7     月    16    日
                    最高行政法院第二庭
                        審判長法官  鍾  耀  光
                              法官  帥  嘉  寶
                              法官  胡  方  新
                              法官  王  德  麟
                              法官  黃  清  光
以  上  正  本  證  明  與  原  本  無  異
中    華    民    國    98    年    7     月    17    日
                              書記官  黃  淑  櫻


司法院資訊處製作；財團法人民間司法改革基金會備份。
